【裁判字號】    98,台上,6380
【裁判日期】    981029
【裁判案由】    誣告
【裁判全文】
最高法院刑事判決            九十八年度台上字第六三八０號
上  訴  人  甲  ○
代  理  人  陳佳瑤律師
被      告  乙○○
上列上訴人因自訴被告誣告案件，不服台灣高等法院中華民國九
十六年七月二十七日第二審更審判決（九十六年度上更(一)字第三
０二號，自訴案號：台灣台北地方法院九十二年度自字第一二四
號），提起上訴，本院判決如下：
    主  文
上訴駁回。
    理  由
按刑事訴訟法第三百七十七條規定，上訴於第三審法院，非以判
決違背法令為理由，不得為之。是提起第三審上訴，應以原判決
違背法令為理由，係屬法定要件。如果上訴理由書狀並未依據卷
內訴訟資料，具體指摘原判決不適用何種法則或如何適用不當，
或所指摘原判決違法情事，顯與法律規定得為第三審上訴理由之
違法情形，不相適合時，均應認其上訴為違背法律上之程式，予
以駁回。查刑事訴訟法第一百六十一條第一項規定：檢察官就被
告犯罪事實，應負舉證責任，並指出證明之方法，此項規定，於
自訴程序同有適用。因此，自訴人對於自訴之犯罪事實，應負實
質之舉證責任。倘自訴人所提出之證據，不足為被告有罪之積極
證明，或其闡明之證明方法，無從說服法院形成被告有罪之心證
，基於無罪推定之原則，自應為被告無罪之諭知。而認定犯罪事
實所憑之證據，無論直接或間接證據，其為訴訟上之證明，須於
通常一般之人均不致有所懷疑，而得確信其為真實之程度者，始
得據為有罪之認定，倘其證明尚未達到此一程度，而有合理之懷
疑存在時，事實審法院復已就其心證上理由予以闡述，敘明其如
何無從為有罪之確信，因而為無罪之判決，尚不得任意指為違法
。本件原判決綜合卷內全部訴訟資料，認上訴人甲○無法舉證證
明被告乙○○於台灣台北地方法院九十年度自字第二七一號自訴
上訴人詐欺取財案中，有何積極虛構事實申告並使其受刑事處分
之危險等情事，亦無法舉證證明被告早已知悉醫療專用區而仍為
出資一情，且被告係因上訴人為鄭錫華之子及康寧生活事業股份
有限公司（下稱康寧公司）之股東，且康寧公司又為康華興國際
事業股份有限公司之大股東等身分關係，並認其曾參與康寧生活
館規劃之商談，方認其與前述詐欺取財案件之其餘被告共犯詐欺
罪嫌，被告前開所起訴上訴人詐欺之犯罪事實，並非全然無因，
而有合理之懷疑及依據，尚不能僅以被告所自訴之事實因證據不
充分，致上訴人獲判無罪，而遽為被告不利之認定。此外，復查
無其他積極證據足認被告有上訴人所指之誣告犯行，因而維持第
一審諭知被告無罪之判決，駁回上訴人在第二審之上訴，已詳敘
其綜合證據調查之結果，仍無從為被告有罪確信之心證理由，所
為論斷俱有卷內證據資料足憑，核與經驗法則及論理法則並無違
背，亦無所指判決理由不備或理由矛盾之違法可言。上訴意旨，
對於原判決究竟如何違背法令，並未依據卷內資料為具體指摘，
徒憑己見，對於原審採證認事之職權行使，任意爭執，自非適法
之第三審上訴理由，其上訴違背法律上之程式，應予駁回。
據上論結，應依刑事訴訟法第三百九十五條前段，判決如主文。
中    華    民    國  九十八  年    十    月  二十九  日
                      最高法院刑事第十一庭
                          審判長法官  石  木  欽
                                法官  洪  佳  濱
                                法官  韓  金  秀
                                法官  段  景  榕
                                法官  周  煙  平
      本件正本證明與原本無異
                                      書  記  官
中    華    民    國  九十八  年   十一   月    二    日
                                                      Ｅ


司法院資訊處製作；財團法人民間司法改革基金會備份。
